【裁判字號】    91,訴,2207
【裁判日期】    920324
【裁判案由】    偽造文書等
【裁判全文】
臺灣板橋地方法院刑事判決                        九十一年度訴字第二二０七號
    公  訴  人  臺灣板橋地方法院檢察署檢察官
    被      告  丁○○
右列被告因偽造文書等案件，經檢察官提起公訴（九十一年度偵字第一九一六三號）
，本院判決如左：
    主  文
丁○○連續行使偽造私文書，足以生損害於他人，處有期徒刑壹年。如附表所示之物
均沒收。
    事  實
一、丁○○曾因詐欺案件，經臺灣宜蘭地方法院宜蘭簡易庭判處有期徒刑六月，緩刑
    三年，於民國八十八年八月十四日確定，在緩刑期間內，仍不知檢束慎行。竟基
    於行使偽造私文書、意圖為自己不法之所有及偽造印文之概括犯意，自九十一年
    二月間起至同年九月間止，在臺北縣三重市○○路三十四號住處，利用其先前在
    誠泰銀行代辦信用卡公司（新亞行銷有限公司）擔任業務員時幫客戶申請信用卡
    所影印留底之客戶資料，分別冒用客戶沈錦堂、衛冠鳴、張志山、衛冠鳴、吳丁
    科、林賢義、吳丁科之名義，各在華信安泰商業銀行（簡稱華信銀行）富邦商業
    銀行（簡稱富邦銀行）、聯邦商業銀行（簡稱聯邦銀行）信用卡申請書上，偽簽
    客戶沈錦堂、衛冠鳴、張志山、衛冠鳴、吳丁科、林賢義、吳丁科之署押（即簽
    名）各一枚，而偽造私文書即上開信用卡申請書計七份，並均持之向上開銀行申
    請信用卡，而加以行使七次，致上開銀行之承辦人員均誤信確有沈錦堂、衛冠鳴
    、張志山、衛冠鳴、吳丁科、林賢義、吳丁科申請信用卡，因此陷於錯誤，而均
    同意核發信用卡；並冒用黃樂合、林進德之名義，打電話向誠泰商業銀行（簡稱
    誠泰銀行）更改帳寄地址及電話號碼後，隔數日再打電話向該銀行掛失黃樂合、
    林進德之信用卡，且申請補發新的信用卡，致誠泰銀行之承辦人員均誤信確有黃
    樂合、林進德申請補發信用卡，因此陷於錯誤，而均同意補發信用卡，丁○○復
    於不詳之時間，在臺北縣三重市○○○路某處，利用不知情之真實姓名年籍不詳
    成年男子偽刻（造）吳丁科、沈錦堂、黃樂合、林進德、張志山、林志昌之印章
    各一枚，並於領取上開銀行所核發之信用卡及誠泰銀行補發給黃樂合、林進德之
    信用卡時，持之（林志昌之印章除外）蓋用於信用卡收件執據上，而偽造吳丁科
    、沈錦堂、黃樂合、林進德、張志山之印文各一枚，均足以生損害於沈錦堂、衛
    冠鳴、張志山、吳丁科、林賢義、黃樂合、林進德、林志昌及上開四家銀行。丁
    ○○於取得上開信用卡後，除張志山及林進德之信用卡各一張尚未使用外，其餘
    均分別在信用卡背面簽寫丁○○自己之姓名「丁○○」或英文名字「ＪＥＲＲＹ
    」，而連續在臺北縣三重市等地持向上開四家銀行預借現金計十一次及在臺北縣
    、市等地持向屈臣氏、泰一電氣等信用卡特約商店刷卡購物消費，並在簽帳單上
    簽寫丁○○自己之姓名「丁○○」或英文名字「ＪＥＲＲＹ」，再持交上開商店
    人員，作為沈錦堂、衛冠鳴、張志山、吳丁科、林賢義、黃樂合、林進德到上開
    商店消費之證明，致上開商店人員均誤信確有沈錦堂、衛冠鳴、張志山、吳丁科
    、林賢義、黃樂合、林進德消費，因此陷於錯誤，而均同意刷卡消費，並均將丁
    ○○所購買之商品交付丁○○，合計丁○○所詐得之現金及財物共新臺幣（下同
    ）一百一十四萬八千一百九十五元（起訴書誤載為八十萬元）。嗣因華信銀行寄
    發帳單予沈錦堂，經沈錦堂否認消費，始循線查獲上情。
二、案經基隆市警察局第四分局報告臺灣板橋地方法院檢察署檢察官偵查起訴。
    理  由
一、右揭事實，業據被告丁○○迭於警詢時、檢察官偵查中及本院審理時供承不諱，
    核與證人即被害人華信銀行專員陳慧珊、聯邦銀行專員乙○○、誠泰銀行專員丙
    ○○、富邦銀行專員甲○○分別於警詢時及本院審理時所證述之情節相符，並有
    偽刻之吳丁科、沈錦堂、黃樂合、林進德、張志山、林志昌之印章計六枚、吳丁
    科、衛冠鳴、林賢義之富邦銀行信用卡計三張、黃樂合、林進德之誠泰銀行之信
    用卡計三張、沈錦堂、張志山之華信銀行信用卡計二張、信用卡申請書二十張、
    信用卡客戶資料影本二百一十張扣案可佐，復有丁○○之新亞行銷有限公司名片
    一張、沈錦堂、衛冠鳴、張志山、衛冠鳴、吳丁科、林賢義、吳丁科之信用卡申
    請書及所附資料（含客戶申訴書、盜刷明細、聲明書、消費明細、交易明細等）
    計七份附卷可稽。復經本院依職權向華信銀行、聯邦銀行、誠泰銀行、富邦銀行
    查明屬實，此有上開四家銀行函及所附資料（含簽帳單、盜刷明細及預借現金明
    細）在卷足憑。事證明確，被告之犯行應堪認定。
二、核被告所為，係犯刑法第二百十六條、第二百十條之行使偽造私文書罪、第三百
    三十九條第一項之詐欺取財罪及第二百十七條之偽造印文罪。公訴人就被告偽造
    印文部分之犯行雖漏未起訴，本院認此部分與本案論罪科刑（即已起訴）部分有
    牽連犯之裁判上一罪關係，亦為起訴之效力所及，本院應併予審理，附此明。
    被告先後多次行使偽造私文書、詐欺取財及偽造印文（含偽造印章）之犯行，均
    時間緊接，罪名相同，顯係基於概括犯意而為，均應各依連續犯之規定論以一罪
    ，並加重其刑。其偽造印章後，加以蓋用，應僅成立偽造印文罪。被告所犯上開
    行使偽造私文書罪、詐欺取財罪及偽造印文罪間，有方法結果之牽連關係，應依
    刑法第五十五條之規定從一重之行使偽造私文書罪處斷。被告於信用卡申請書上
    偽造署押之行為係偽造私文書之部分行為，及其偽造後持以行使，偽造之低度行
    為為行使之高度行為所吸收，均不另論罪。爰審酌被告因詐欺案件，在緩刑期間
    內，仍不知檢束慎行，其因一時貪念，致有本件之犯行，被告使用他人之信用卡
    詐借現金及刷卡消費詐購財物，足以使他人因而受有財產上之損害，兼衡其持卡
    詐借現金及刷卡消費之金額、次數，對金融秩序所造成之損害程度、被告犯罪之
    動機、目的、手段、犯罪所生之危害、犯罪後坦承犯行之態度及被告尚未與被害
    人達成和解並賠償損害等一切情狀，量處如主文所示之刑，以示懲儆。
三、信用卡申請書上所偽造之沈錦堂、衛冠鳴、張志山、衛冠鳴、吳丁科、林賢義、
    吳丁科之署押（即簽名）各一枚；扣案之偽刻之吳丁科、沈錦堂、黃樂合、林進
    德、張志山、林志昌印章計六枚；偽造之吳丁科、沈錦堂、黃樂合、林進德、張
    志山印文計五枚，雖均未扣案，但查無證據證明其業已滅失，不問屬於犯人與否
    ，均應依刑法第二百十九條之規定宣告沒收。扣案之吳丁科、衛冠鳴、林賢義之
    富邦銀行信用卡計三張、黃樂合、林進德之誠泰銀行之信用卡計三張、沈錦堂、
    張志山之華信銀行信用卡計二張、富邦銀行信用卡（背面未簽名）一張、信用卡
    申請書二十張、信用卡客戶資料影本二百一十張，均係被告所有供犯本案之罪所
    用或預備之物，業據其於警詢時供明在卷，均應依刑法第三十八條第一項第二款
    之規定宣告沒收。至其餘扣案之聯邦銀行信用卡（卡號：0000000000
    000000）一張、慶豐銀行繳款通知書一張，均非被告所有；遠東銀行信用
    卡（卡號：0000000000000000）一張、變造之信用卡月結單十
    五張、偽造國民身分證影本三張、他人國民身分證影本十張、中華銀行名片三盒
    ，雖均係被告所有，但與本件無涉，均據被告供明在卷，故均不予宣告沒收。被
    告所偽造之私文書即沈錦堂、衛冠鳴、張志山、衛冠鳴、吳丁科、林賢義、吳丁
    科之信用卡申請書，均業因行使而交付他人，並非被告所有，復均非違禁物，故
    均不予宣告沒收，併予明。
四、公訴意旨另以被告於九十一年二月起至同年九月間，連續持上開冒名申請之信用
    卡，先後至屈臣氏、泰一電氣等信用卡特約商店，於簽帳單上偽簽「吳丁科」等
    人署押之方式，刷卡購物消費，前後多筆，使上開特約商店均陷於錯誤而交付物
    品予被告，並致使華信銀行、富邦銀行、聯邦銀行、誠泰銀行亦陷於錯誤，誤認
    為係「吳丁科」、「沈錦堂」等本人持卡消費，而代為將上開消費款款項撥付給
    予屈臣氏等特約商店，足以生損害於吳丁科、沈錦堂等人及華信銀行、富邦銀行
    、聯邦銀行、誠泰銀行之權益，因認被告亦涉有刑法第二百十六條、第二百十條
    之行使偽造私文書罪嫌云云。惟查，被告係在簽帳單上簽寫被告自己之姓名「丁
    ○○」或英文名字「ＪＥＲＲＹ」等情，有上開扣案之信用卡及卷附之簽帳單可
    憑，足見被告並未於簽帳單上偽簽「吳丁科」等人之署押，被告顯未冒名製作或
    行使簽帳單至明，此部分公訴意旨，尚有誤會。此外，復查無其他積極之證據足
    以證明被告有此部分之犯行，因公訴人認此部分與本件上開論罪科刑部分具有連
    續犯或牽連犯之裁判上一罪關係，故不另為無罪之諭知。又被告另涉變造扣案之
    信用卡月結單及偽（變）造扣案之國民身分證部分，因與本件無涉，且未經起訴
    ，應另由檢察官依法偵處，併予明。
據上論斷，應依刑事訴訟法第二百九十九條第一項前段，刑法第五十六條、第二百十
六條、第二百十條、第三百三十九條第一項、第二百十七條、第五十五條、第二百十
九條、第三十八條第一項第二款，罰金罰鍰提高標準條例第一條前段，判決如主文。
本案經檢察官徐名駒到庭執行職務
中    華    民    國      九十二      年      三       月     二十四    日
                                      臺灣板橋地方法院刑事第一庭
                                          法  官  楊  千  儀
右正本證明與原本無異。
如不服本判決，應於判決送達後十日內，向本院提出上訴狀。
                                          書記官  吳  河  東
中    華    民    國      九十二      年      三       月     二十七    日
附錄本案論罪科刑法條全文
刑法第二百十六條
行使第二百十條至第二百十五條之文書者，依偽造、變造文書或登載不實事項或使登
載不實事項之規定處斷。
刑法第二百十條
偽造、變造私文書，足以生損害於公眾或他人者，處五年以下有期徒刑。
刑法第三百三十九條
意圖為自己或第三人不法之所有，以詐術使人將本人或第三人之物交付者，處五年以
下有期徒刑、拘役或科或併科一千元以下罰金。
以前項方法得財產上不法之利益或使第三人得之者，亦同。
前二項之未遂犯罰之。
刑法第二百十七條
偽造印章、印文或署押，足以生損害於公眾或他人者，處三年以下有期徒刑。
盜用印章、印文或署押，足以生損害於公眾或他人者，亦同。
（罰金已依罰金罰鍰提高標準條例提高為十倍）
附表
一  信用卡申請書上所偽造之沈錦堂、衛冠鳴、張志山、衛冠鳴、吳丁科、林賢義、
    吳丁科之署押（即簽名）各壹枚、扣案之偽刻之吳丁科、沈錦堂、黃樂合、林進
    德、張志山、林志昌印章計陸枚；偽造之吳丁科、沈錦堂、黃樂合、林進德、張
    志山印文計伍枚。
二  扣案之吳丁科、衛冠鳴、林賢義之富邦銀行信用卡計參張、黃樂合、林進德之誠
    泰銀行之信用卡計參張、沈錦堂、張志山之華信銀行信用卡計貳張、富邦銀行信
    用卡（背面未簽名）壹張、信用卡申請書貳拾張、信用卡客戶資料影本貳佰壹拾
    張。


司法院資訊處製作；財團法人民間司法改革基金會備份。
